臺灣屏東地方法院民事裁定　　　　　　 100年度家抗字第13號
抗　告　人　賴增雄
即聲明人
上列當事人聲明拋棄繼承事件，抗告人對於民國100 年5 月25日
本院100 年度繼字第90號第一審裁定提起抗告，本院合議庭裁定
如下：
      主  文
抗告駁回。
抗告費用新臺幣壹仟元由抗告人負擔。
      理  由
一、抗告意旨略以：抗告人於民國98年6 月16日至蘆洲光華郵局
    辦理拋棄繼承有關被繼承人賴增風債務及財產之存證信函，
    為此請求廢棄原裁定，就抗告人聲明拋棄繼承應准予備查等
    語。
二、按抗告法院認抗告為不合法或無理由者，應為駁回抗告之裁
    定，非訟事件法第46條準用第495 條之1 第1 項、第449 條
    第1 項規定自明。次按繼承人得拋棄其繼承權。前項拋棄，
    應於知悉其得繼承之時起三個月內以書面向法院為之。但不
    能通知者不在此限。民法第1174條亦規定甚明。
三、經查：抗告人雖到庭陳稱不知被繼承人賴增風死亡，已經十
    年未與被繼承人聯絡，亦不知被繼承人負債云云，然亦自承
    有接到被繼承人賴增風之子女所寄拋棄繼承由第三順位繼承
    人依法繼承之存證信函，並由其配偶於98年6 月16日以蘆洲
    光華郵局第117 號存證信函通知其他第三順位繼承人賴增男
    、賴增源、賴花對、賴花緞拋棄繼承，惟不知拋棄繼承應向
    法院為之等語；且參酌被繼承人賴增風之第一順序繼承人即
    其子賴致廷、賴致維已於98年2 月18日具狀向本院聲明拋棄
    繼承（嗣經本院以98年度繼字第432 號准予備查在案），而
    被繼承人之第二順序繼承人即其父母均已於被繼承人死亡前
    過世，又被繼承人之子女賴致廷、賴致維於上開98年度繼字
    第432 號聲明拋棄繼承案件中，已依法寄送內容略為：「被
    繼承人已於97年12月7 日死亡，因被繼承人生前在外積欠龐
    大債務，所留遺產絕對不足清償債務，故其等決定辦理拋棄
    繼承之手續，而其等拋棄繼承後，台端等即成為應繼承之人
    ，爰依法為前述拋棄繼承之通知，並請台端自行依法行使權
    利，以免受到損害」等語之存證信函予聲明人及其他第三順
    序繼承人，並於98年5 月11日送達予聲明人等情，業經原審
    依職權向中華郵政股份有限公司三重郵局調取上開存證信函
    之掛號郵件簽收（收據）清單，據該局函覆稱：上開存證信
    函業經聲明人於98年5 月11日洽蘆洲光華郵局領訖等語，並
    檢送該存證信函之普通掛函妥收收據影本1 份為憑，此有中
    華郵政股份有限公司三重郵局100 年5 月16日重郵字第1000
    001137號函1 份在卷可稽，經核上開普通掛函妥收收據之「
    收件人」欄內確蓋有「賴增雄」之印文，堪認聲明人係於98
    年5 月11日收受上開第一順位繼承人賴致廷、賴致維寄送之
    通知拋棄繼承之存證信函無訛，是其於斯時應即已知悉其成
    為應繼承人，惟其卻遲至100 年1 月3 日始具狀向本院聲明
    拋棄繼承權（見抗告人聲明拋棄繼承狀收文戳），已逾法定
    3 個月之期限，其聲明於法不合，原審裁定駁回其聲明，即
    屬正當。抗告意旨指摘原裁定不當，求予廢棄改判，為無理
    由，應予駁回。
四、至於抗告人指稱渠因未悉法律規定致繼承遺債受有損害乙節
    ，按民法繼承編在98年6 月10日修正施行後，依新增之民法
    繼承編施行法第1 之3 條第4 項規定，繼承在民法繼承編中
    華民國九十八年五月二十二日修正施行前開始，繼承人因不
    可歸責於己之事由或未同居共財者，於繼承開始時無法知悉
    繼承債務之存在，致未能於修正施行前之法定期間為限定或
    拋棄繼承，且由其繼續履行繼承債務顯失公平者，於修正施
    行後，以所得遺產為限，負清償責任，抗告人即非不得據引
    抗辯聲請法院審認以資救濟，併予敘明。
五、據上論結，本件抗告為無理由，依非訟事件法第21條第1 項
    、第24條第1 項、第46條、民事訴訟法第495 條之1 第1 項
    、第449 條第1 項、第78條，裁定如主文。
中    華    民    國   100    年    8     月    23    日
                        家事庭庭  長  廖文忠
                              法  官  朱盈吉
                              法  官  林美靜
以上正本係照原本作成。
本裁定除以適用法規顯有錯誤為理由外，不得再抗告。如提起再
抗告，應於收受送達後10日內委任律師為代理人向本院提出再抗
告狀，同時表明再抗告理由並繳納再抗告費新臺幣1,000元。
中    華    民    國   100    年    8     月    23    日
                              書記官  孫秀桃